最　高　行　政　法　院　判　決　　　　　　　　　　九十一年度判字第四五九號
　　原　　　告　鴻海精密工業股份有限公司
　　代　表　人　甲○○
　　被　　　告　經濟部智慧財產局
　　代　表　人　乙○○
右當事人間因新型專利異議事件，原告不服行政院中華民國八十九年四月二十五日
台八十九訴字第一一八一一號再訴願決定，提起行政訴訟。本院判決如左：
　　主  文
原告之訴駁回。
訴訟費用由原告負擔。
　　事  實
緣原告於八十六年六月十四日以其「連接器端子支腳之對正裝置」係專用於層疊連接
器，可將上下層連接器之端子支腳統合對正，包含一方形基板，長軸兩側設有與上下
層端子支腳對應之複數對正孔，而短軸上設有可扣卡於連接器上之扣合體，對應於與
端子支腳反向設置之抵撐部之連接器設有一供抵撐部抵靠之遮蔽板等情，向被告申請
新型專利，經被告編為第00000000號審查，准予專利。公告期間，台灣龍傑
股份有限公司以本案之結構特徵於申請前已見於申准在先之第00000000號「
連接器組件」新型專利案（以下稱引證一）及第00000000號「雙層Ｄ型連接
器改良結構」新型專利案（以下稱引證二），不具新穎性及進步性，有違專利法第九
十八條第一項及第二項規定云云，對之提起異議。案經被告審查為本案異議成立，應
不予專利之審定，發給八十八年五月二十六日智專（八）○四○二○字第一一六○三
九號專利異議審定書。原告不服，循序提起一再訴願，遞遭駁回，遂提起行政訴訟，
茲摘述兩造訴辯意旨如次：
原告起訴意旨略謂：一、原處分、一再決定之認事用法顯有違誤：（一）本案「連接
器端子支腳對正裝置」所揭示之抵撐部及其抵靠於上層連接器之遮蔽板，並未揭露於
引證一中。引證一所揭示之對正輔助裝置之基板係呈板面狀，僅單純做為連接器端子
的對正作用，一旦組裝後與上層連接器間未抵觸而存有間距，當連接器端子插入電路
板有偏斜時，將造成連接器端子向後頂出，而有可能使該輔助裝置發生偏轉等情事之
虞，因而引證一組接之穩固效果顯不及本案。（二）本案之抵撐部及其抵靠於上層連
接器之遮蔽板並未揭示於引證二中。引證二之上下層連接器並非相互直接疊置在一起
，其係共同組接於一面板上，且其端子座亦相應地組固於面板上，並未抵觸於上層連
接器而與之形成較大間隔。相較之下，本案之對正裝置直接與上層連接器相組接，且
抵撐部抵靠在上層連接器相對設置之遮蔽板上顯為不同。另外，引證二之端子座呈階
梯狀，其供下層連接器之端子插置的承接面係位於不同高度，亦即端子於組裝時係在
不同時間分別插置於相對之插孔中，從而不利於端子快速地定位其中，且對端子的彎
折精度及插孔的製造精度要求更高。反觀本案端子支腳之對正裝置供各連接器之端子
插置的承接面係位於同一高度，且抵撐部抵靠於遮蔽板使其組固穩定，且亦將上層連
接器之端子與下層連接器之端子分置於兩側，其顯較引證二便於組裝。是以本案較引
證二確具功效增進。（三）再訴願決定謂系爭案之特徵相同於引證一及引證二之結構
組合，然是項理由純係臆測之詞。申言之，「專利審查基準」固明定准予將二件或二
件以上不同文獻之內容相互組合以判斷一件新型專利是否為業界輕易完成，然所述組
合係以熟習該頊技術者於申請當時所能輕易完成且未能增進功效為限（「專利審查基
準」第2－2－I8頁參照），亦即引證一與引證二之組合若係輕易可完成，則於本案申
請當時應能夠見於業界使用，或針對本案所欲改善的習知缺點「電子卡連接器的下層
必須以特別模具設置一延伸的後部來與對正裝置結合（本案說明書第三頁第三段參照
）」，加以提出解決之道。惟實際上並非如此，相反的習知所存在的缺點在本案未出
現前，皆一直存在，俟本案提出解決之道後，原處分則以後見之明謂「被異議案（即
本案）僅是引證一與引證二簡單轉用（原處分第四點理由參照）」，如此審理方式，
顯非公正客觀。「專利審查基準」此條款乃適用於判斷一件專利申請案之構造特徵是
否屬於某二件或二件以上習知文獻內容簡單、顯而易見之組合，而非允許將一件專利
申請案之構造特徵任意分割後個別地與習知相較而謂不符合專利要件。且判斷是否「
顯而易見」當以專利案申請當時之技術水平為基點，而不能以公告時或公告後之技術
水平為基點。本案的對正裝置不論是整體構形及與電子卡連接器組配的最後型態，皆
與引證一及引證二迥然不同，由此判斷，本案之對正裝置絕非由該二引證案的結合所
能輕易達成。再訴願決定斷章取義地曲解「專利審查基準」有關新型專利進步性判斷
之規定，對本異議事件的審理顯屬不當，有再為審酌之必要。（四）揆諸前述，本案
之創作特徵並未揭露於引證一、二中，且其構造亦非為引證一、二經簡單組合而為業
界人士所易於思及，再訴願決定駁回理由確係認事用法違誤。二、本案確具有新穎性
及進步性：縱觀本案說明書及其附圖，其所揭示之對正裝置包含一方形基板，其長軸
兩側設有與上下層端子支腳對應之複數對正孔，而短軸上係設有可扣卡於連接器上之
扣合體，另設有與端子支腳反向設置之抵撐部，對應於該抵撐部，連接器係設有一供
該抵撐部抵靠之遮蔽板，藉以提供對正裝置穩固的與連接器結合，且連接器端子支腳
能便捷組裝。簡言之，本案藉抵撐部、遮蔽面及扣合體三者相互作用，可防止對正裝
置發生偏轉，並可達成牢固地將端子腳正位固持之功效。本案是項特徵及其達成功效
係引證一及引證二所無法單獨達成者，縱使將本案結構特徵拆分並各別與引證一、二
進行比對，亦可發現本案實係原告針對既有製造問題加以研發之實用創作，且絕非業
界人士所易於思及，要難謂系爭案不具進步性。三、綜上，本專利異議事件原處分審
定異議成立，而訴願決定、再訴願決定遽以維持，於法顯有違誤。爰請判決撤銷原處
分、訴願及再訴願決定等語。
被告答辯意旨略謂：本案「連接器端子支腳之對正裝置」其可將上下層之層疊連接器
之端子支腳統合對正的對正裝置，及其包含一方形基板，而長軸兩側設有與上下層端
子支腳對應之複數對正孔（插孔），短軸上設有可扣卡於連接器上之扣合體（鎖扣）
等，確已揭露於異議證據二（引證一）；而查引證一雖未另設抵撐部及連接器之遮蔽
板，但異議證據四（引證二）中之端子座除具複數個插孔與卡鉤外，亦設有階梯區，
可與相對的下層連接件所設之反向階梯區，在二者組合後互相抵靠，且亦可提高結合
後之構造穩定性。故本案之該抵撐部與於申請專利範圍附屬項指定之設於上層絕緣座
體或連接器之遮蔽面，僅為引證二中之該以階梯區抵靠之簡單轉用。整體而言，本案
係運用該引證一、二之既有技術與知識，且為熟習該項技術者所能輕易完成，未能增
進任何對正或穩固結合之功效，不具進步性。綜上，被告所為原處分並無違法，一再
訴願決定亦無不當，爰請判決駁回原告之訴等語。
　　理  由
按「新型係運用申請前既有之技術或知識，而為熟習該項技術者所能輕易完成且未能
增進功效時，雖無前項所列情事，仍不得依本法取得新型專利。」專利法第九十八條
第二項定有明文。本件原告以其「連接器端子支腳之對正裝置」係專用於層疊連接器
，可將上下層連接器之端子支腳統合對正，包含一方形基板，長軸兩側設有與上下層
端子支腳對應之複數對正孔，而短軸上設有可扣卡於連接器上之扣合體，對應於與端
子支腳反向設置之抵撐部之連接器設有一供抵撐部抵靠之遮蔽板等情，向被告申請新
型專利，經被告編為第00000000號審查，准予專利。公告期間，台灣龍傑股
份有限公司以本案之結構特徵於申請前已見於申准在先之第00000000號「連
接器組件」新型專利案（引證一）及第00000000號「雙層Ｄ型連接器改良結
構」新型專利案（引證二），不具新穎性及進步性，有違專利法第九十八條第一項及
第二項規定云云，對之提起異議。案經被告審查，以引證一亦具對正輔助裝置，含一
方形基板，其長軸兩側亦設有複數個插孔（對正孔），短軸上設有可扣於連接器上之
扣合體。引證二之端子座除具複數個插孔與卡鉤外，並設有階梯區，可與相對的下層
連接件所設之反向階梯區在二者組合後互相抵靠，且亦可提高結合後之構造穩定性。
本案對正裝置之對正孔、扣合體為申請前之習知技術，抵撐部與設於上層絕緣座體或
連接器之遮蔽面，僅為引證二中下層階梯區之簡單轉用。其轉用後之抵靠穩固功效亦
屬相同。本案係運用該引證一、二之既有技術與知識，且為熟習該項技術者所能輕易
完成，未能增進任何對正或穩固結合之功效，不具進步性。乃依第九十八條第一項及
第二項規定為本案異議成立，應不予專利之審定。原告不服循序提起本件行政訴訟，
主張如事實欄所載。經查：本案「連接器端子支腳之對正裝置」其可將上下層之層疊
連接器之端子支腳統合對正的對正裝置，及其包含一方形基板，而長軸兩側設有與上
下層端子支腳對應之複數對正孔（插孔），短軸上設有可扣卡於連接器上之扣合體（
鎖扣）等，確已揭露於引證一；雖引證一未另設抵撐部及連接器之遮蔽板，但引證二
中之端子座除具複數個插孔與卡鉤外，亦設有階梯區，可與相對的下層連接件所設之
反向階梯區，在二者組合後互相抵靠，且亦可提高結合後之構造穩定性。故本案之該
抵撐部與於申請專利範圍附屬項指定之設於上層絕緣座體或連接器之遮蔽面，僅為引
證二中之該以階梯區抵靠之簡單轉用。故綜合言之，本案係運用該引證一、二之既有
技術與知識，且為熟習該項技術者所能輕易完成，未能增進任何對正或穩固結合之功
效，不具進步性。原告主張本案與引證一、引證二不同，具有功效之增進云云，係屬
其一己之見，尚乏所據。次查本案曾於訴願階段二次送請財團法人工業技術研究院機
械工業研究所審查，均認為引證二利用階梯部位之結合已經提供與本案相同功效之抵
靠作用，因而就改善端子插入電路板偏斜之功效而言，本案相較於引證二並未具明顯
之功效改善。又本案連接器上下互相疊置之結構、各連接器之端子承接面位於同一高
度之特徵已揭露於引證一中，因此組合引證一與引證二之結構特徵即可得到本案相同
之結果。故本案技術、知識屬顯而易知，為熟習該項技術者所能輕易完成，不具任何
功效之增進，尚非將其特徵任意分割，再與習知技術比對，本案不符合新型專利要件
，此有該所八十八年九月七日（八八）工研機審字第一○二○號及八十九年一月七日
（八九）工研機審字第○○三○號函二紙附於訴願卷可稽。查該審查意見為專家之客
觀公正之鑑定，應屬可採。從而原告所訴各節，核無可採，被告為本案異議成立，應
不予專利之審定，尚無不合，一再訴願決定遞予維持，亦無不妥，起訴論旨聲明撤銷
，非有理由，應予駁回。
據上論結，本件原告之訴為無理由，爰依行政訴訟法施行法第二條、行政訴訟法第九
十八條第三項前段，判決如主文。
中　　華　　民　　國　　九十一　　　年　　　三　　　　月　　二十九　　　日
                    最 高 行 政 法 院  第 一 庭
                                審 判 長 法  官　　　黃　綠　星
                                         法  官      高  啟  燦
                                         法  官　　　蔡　進　田
                                         法  官　　　黃　璽　君
                                         法  官　　　廖　宏　明
右  正  本  證  明  與  原  本  無  異
　　　　　　　　　　　　　　　　　　　　 法院書記官　彭　秀　玲
中　　華　　民　　國　　九十一　　　年　　　三　　　　月　　二十九　　　日
